【裁判字號】    90,易,313
【裁判日期】    900726
【裁判案由】    違反電子遊戲場業管理條例等
【裁判全文】
臺灣宜蘭地方法院刑事判決                            九十年度易字第三一三號
    公  訴  人  臺灣宜蘭地方法院檢察署檢察官
    被      告  甲○○
    被      告  乙○○
    被      告  丙○○
    被      告  丁○○
右列被告因賭博等案件，經檢察官聲請簡易判決處刑（八十九年度偵字第三二六四號
、九十年偵字第一六九號、九十年度偵字第五０五號），本院宜蘭簡易庭認不宜以簡
易判決處刑，移送前來，本院改依通常訴訟程序審理，本院判決如左：
    主  文
甲○○共同連續在公眾得出入之場所賭博財物，處罰金仟元，如易服勞役以參佰元
折算壹日。扣案賭博性「小瑪莉」電動玩具機台台（含ＩＣ板片）及賭資肆仟陸
佰元均沒收。
丙○○共同連續在公眾得出入之場所賭博財物，處罰金貳仟元，如易服勞役以參佰元
折算壹日。扣案賭博性「小瑪莉」電動玩具機台壹台（含ＩＣ板片）沒收。
丁○○共同連續在公眾得出入之場所賭博財物，處罰金貳仟元，如易服勞役以參佰元
折算壹日。扣案賭博性「小瑪莉」電動玩具機台壹台（含ＩＣ板片）及賭資肆仟陸
佰元均沒收。
乙○○在公眾得出入之場所賭博財物，處罰金壹仟元，如易服勞役以參佰元折算壹日
。扣案賭資肆佰元沒收。
    事  實
一、甲○○基於概括犯意，分別與丙○○、丁○○及綽號「阿元」之成年男子間，個
    別為賭博之犯意聯絡，八十九年九月初開始，先後由丁○○、丙○○、「阿元」
    個別於其所經營位於宜蘭市○○路一六五號統一便利商店之公眾得出入之場所內
    ，分別擺置賭博性電動玩具小瑪莉變異體各一台，連續與不特定之人賭博財物，
    其賭博方式為：賭客每次投入新台幣（下同）十元，經賭客把玩後，若押中，依
    據螢幕上所顯示之分數兌換現金或等值之獎品，若未押中，則所下分數由機台沒
    收，甲○○分別與丙○○、丁○○、「阿元」約定，就機台內所賺得之硬幣五五
    分帳，嗣於八十九年十一月八日晚間十時五分許，適賭客乙○○在場把玩上述機
    台而賭博財物，當場為警查獲，並扣得上揭機具三台（含ＩＣ板三塊）、在丁○○所擺設之「小瑪莉」機具內之賭資為四千六百元及乙○○放置於機台上之賭資
    四百元。
二、案經宜蘭縣警察局報告臺灣宜蘭地方法院檢察署檢察官偵查起訴。
    理  由
一、訊據被告丙○○、丁○○及乙○○對於前揭犯行坦承不諱，此外，又扣案之賭博
    性電動機具小瑪莉三台及賭資可稽，至被告甲○○對於被告丙○○、丁○○、「
    阿元」在其店內擺置電動小瑪莉及乙○○於前揭時間於店內把玩小瑪莉等事實固
    坦承，惟矢口否認有賭博犯行，辯稱：雖然可以兌換獎品或現金，但是通常客人
    都不會兌換云云。然按刑法上所謂「賭博罪」係指在公共得出入之場所依偶然事
    實定勝負而據以得失財物之具有射倖性之行為者，而所謂「財物」不以金錢或物
    質為限，凡有經濟價值者，均屬之。末按刑法第二百六十六條但書所謂「供人暫
    時娛樂之物」，係指經濟價值微小，且每次輸贏價額與投注金額比例相當而言。
    惟查：被告甲○○與不特定之客人間，就是否押中賭客所選定之項目之事實進行
    對賭之行為，具有射倖性，且雙方每次輸贏之價值已不符合比例，已不屬娛樂性
    之範疇，是被告其行為已該當刑法賭博罪之構成要件，至於賭客於押中後是否行
    使向被告兌換現金及獎品權利，與賭博罪是否成立無涉，綜上所述，本件事證明
    確，是被告等賭博犯行明確，應依法論科。
二、核被告甲○○、丙○○、丁○○及乙○○所為係犯刑法第二百六十六條前段在公
    眾得出入之場所賭博財物。被告甲○○分別與被告丙○○、丁○○及「阿元」具
    有犯意聯絡，行為分擔，為共同正犯。被告甲○○、丙○○、丁○○多次以電動
    賭博機具供人對賭之行為，時間緊接、手法相同、觸犯構成要件相同之罪名，顯
    係基於概括犯意為之，均應依連續犯規定論以一罪並加重其刑。爰審酌被告甲○○、丙○○、丁○○及乙○○犯罪之動機、目的、手段、所犯對社會治安影響不
    大及對他人法益之侵害程度、擺設時間並非長久及犯罪後態度等一切情狀，分別
    量處如主文所示之刑，並諭知易服勞役之折算標準。扣案賭博性「小瑪莉」變異
    體三台（含ＩＣ板三片）、機具內賭資四千六百元及乙○○置於機具上之賭資四
    百元為當場賭博之器具及在賭台處之財物，不問屬於犯人與否，均依法沒收。
四、公訴人另以：
（一）被告甲○○、丙○○、丁○○明知未依電子遊戲場業管理條例辦理電子遊戲場
      業務之營利事業登記，即於前揭時、地擅自擺設「小瑪莉」變異體型之賭博性
      電動機具，供不特定人打玩之行為，因認被告尚涉有違反電子遊戲場業管理條
      例第十五條規定，而應依同條例第廿二條論處。
（二）按電子遊戲場業管理條例第十五條規定，未經本條例辦理營利事業登記者，不
      得經營電子遊戲場，否則違反該條規定者，即應依同條例第廿二條規定，處行
      為人一年以下有期徒刑、拘役或科或併科新台幣五十萬元以上二百五十萬元以
      下罰金。又該條例第三條、第四條分別規定：「本條例所稱電子遊戲場業，指
      設置電子遊戲機供不特定人益智娛樂之營利事業」、「本條例所稱電子遊戲機
      ，指利用電、電子、電腦、機械或其他類似方式操縱，以產生或顯示聲光影像
      、圖案、動作之遊樂機具，或利用上述方式操縱鋼珠或鋼片發射之遊樂機具。
      但未具影像、圖案，僅供兒童騎乘者，不包括在內。前項電子遊戲機不得有賭
      博或妨害風化之設計及裝置，其分類如下：一、益智類。二、鋼珠類。三、娛
      樂類。前項分類標準，由中央主管機關定之。」，故而，由以上第三條及第四
      條第二項本文中得知，該條文已經明白揭示規範內容限於益智娛樂之電子遊戲
      機，並不包含賭博性及妨害風化設計之裝置，亦即應係指經營設置益智類、鋼
      珠類、娛樂類之電子遊戲機，至若所擺設之機具涉及賭博者，應由刑法賭博罪
      章之相關條文加以規範，惟查：本件被告丙○○、丁○○及綽號「阿元」分別
      擺設於被告甲○○店內之前揭機具三台，均屬於可兌換獎品之具有射倖性之賭
      博性機具，而又無其他積極證據足認被告甲○○、丙○○、丁○○有擺設其他
      益智類、遊戲類之電子遊戲機具，依據前揭規定，非電子遊戲場業管理條例所
      規範之範疇，然公訴意旨認為此部份與前揭犯行有想像競合犯之裁判上一罪關
      係，爰不另為無罪之諭知，併此敘明。
據上論斷，應依刑事訴訟法第四百五十二條、第二百九十九條第一項前段，刑法第二
十八條、第五十六條、第二百六十六條第一項前段、第二項、第四十二條第二項，罰
金罰鍰提高標準條例第一條前段、第二條，判決如主文。
本案經檢察官廖允松到庭執行職務
中    華    民    國      九十      年       七      月     二十六      日
                                  臺灣宜蘭地方法院刑事第二庭
                                      法  官
右正本證明與原本無異。
如不服本判決，應於判決送達後十日內，向本院提出上訴狀。（應附繕本）
                                      書記官
中    華    民    國   年      月 日
附錄法條：
刑法第二百六十六條第一項前段
在公共場所或公眾得出入之場所賭博財物者，處一千元以下罰金。


司法院資訊處製作；財團法人民間司法改革基金會備份。
